【裁判字號】    95,上訴,2091
【裁判日期】    950822
【裁判案由】    毒品危害防制條例
【裁判全文】
臺灣高等法院刑事判決                95年度上訴字第2091號
上  訴  人  臺灣板橋地方法院檢察署檢察官
被      告  甲○○
上列上訴人因被告違反毒品危害防制條例案件，不服臺灣板橋地
方法院95年度訴字第449 號，中華民國95年4 月25日第一審判決
（起訴案號：臺灣板橋地方法院檢察署95年度毒偵字第120 號）
，提起上訴，及移送本院併案審理（臺灣板橋地方法院檢察署95
年度毒偵字第2032號），本院判決如下：
    主  文
原判決撤銷。
甲○○連續施用第一級毒品，累犯，處有期徒刑壹年。如附表編
號一、四、六所示之海洛因均沒收銷燬之；如附表編號二、三、
五、七、八所示之物均沒收之。
    事  實
一、甲○○前因施用毒品案件，經臺灣臺中地方法院以89年度毒
    聲字第7668號裁定送觀察、勒戒後，認有繼續施用毒品傾向
    ，再經該院以90年度毒聲字第1031號裁定令入戒治處所施以
    強制戒治一年，嗣經該院以90年度毒聲字第3809號裁定停止
    戒治，所餘戒治期間付保護管束，而於民國90年9 月21日停
    止戒治出所，復經該院以90年度毒聲字第5760號裁定撤銷停
    止戒治，令入戒治處所施以強制戒治，於91年8 月4 日強制
    戒治期滿執行完畢，並經臺灣臺中地方法院檢察署以91年度
    戒毒偵字第346 號為不起訴處分。又因施用毒品案件，經臺
    灣臺中地方法院以92年度訴字第495 號判處有期徒刑一年確
    定，於93年12月31日執行完畢。詎猶不思悛悔，復基於施用
    第一級毒品海洛因之概括犯意，於上開強制戒治執行完畢後
    五年內之94年12月14日起至同年月19日下午3 時許止，在臺
    北縣泰山鄉內不詳之公園、加油站廁所或臺北縣新莊市○○
    路與泰林路口之加油站廁所等處，以將第一級毒品海洛因摻
    入水中用針筒注射之方式，連續三次施用第一級毒品海洛因
    。嗣於94年12月19日晚間9 時45分許，為警在臺北縣新莊市
    ○○路6 巷35號前查獲，並扣得其所有如附表編號一所示之
    第一級毒品海洛因及編號二、三所示供施用毒品所用之物。
二、又甲○○於上揭行為經檢察官起訴後，復承續前開概括犯意
    ，自95年3 月間某日起至95年4 月9 日止，連續在臺中縣后
    里鄉○○路22之2 號住處等地，施用第一級毒品海洛因多次
    。再度為警於95年4 月11日21時30分許在上址查獲，並扣得
    其所有如附表編號四、六所示之第一級毒品海洛因及編號五
    、七所示供施用毒品所用之物、編號八所示預備供施用毒品
    所用之物。
三、案經臺北縣政府警察局新莊分局報請臺灣板橋地方法院檢察
    署檢察官偵查起訴，暨同署移送本院併案審理。
    理  由
一、認定犯罪事實所憑之證據及理由：
(一)被告甲○○經本院合法通知，於準備程序及審判期日均未到
    庭。惟上開事實欄一所載犯罪事實，業據被告於原審準備程
    序及審理中坦承不諱，並有第一級毒品海洛因1 包、注射針
    筒1 支扣案可資佐證（如附表編號一至三所示）；而被告經
    警於94年12月20日採集其尿液檢體送驗結果，呈鴉片類陽性
    反應，亦有臺灣檢驗科技股份有限公司95年1 月18日報告編
    號CH/2006/10344號濫用藥物尿液檢驗報告、 臺北縣政府警
    察局新莊分局煙毒麻醉藥品案被移送者姓名及代碼對照表各
    1 紙附卷可稽（附於臺灣板橋地方法院檢察署95年度毒偵字
    第120 號偵查卷第22頁、第44頁）；另扣案之白色粉末1 包
    ，經送請法務部調查局鑑定結果，含第一級毒品海洛因成分
    ，驗餘淨重0.01公克，空包裝重0.18公克，亦有法務部調查
    局95年2 月21日調科壹字第060011115 號鑑定通知書1 紙在
    卷可按（附於原審卷第32頁）。
(二)又上開事實欄二所載之犯罪事實，亦據被告於警詢及檢察官
    偵查中自白不諱（詳臺灣板橋地方法院檢察署95年度毒偵字
    第2032號偵查卷內之警卷及偵查卷），並有被告自承係其所
    有如附表編號四、六所示之第一級毒品海洛因、編號五、七
    、八所示之塑膠袋及注射針筒扣案可資佐證；而被告經警於
    95年4 月11日23時23分採集其尿液檢體送驗結果，呈鴉片類
    陽性反應，亦有李綜合醫院大甲分院95年4 月11日尿液檢驗
    報告及代碼對照表各1 紙附卷可稽（附於臺灣板橋地方法院
    檢察署95年度毒偵字第2032號偵查卷內之警卷第17、18頁）
    ；另扣案之塑膠袋及注射針筒經鑑定結果，塑膠袋1 只內有
    第一級品毒品海洛因成分殘留，惟量微無法稱重；注射針筒
    6 支，其中3 支均有海洛因成殘留，其餘未發現有法定毒品
    成分殘留等，有法務部調查局95年7 月6 日調科壹字第0950
    0310090號鑑定書在卷可按（本院卷第22頁）。
(三)綜上，足認被告之自白與事實相符，洵堪採為認定事實之依
    據。被告前因施用毒品案件，經臺灣臺中地方法院以89年度
    毒聲字第7668號裁定送觀察、勒戒後，認有繼續施用毒品傾
    向，再經該院以90年度毒聲字第1031號裁定令入戒治處所施
    以強制戒治一年，嗣經該院以90年度毒聲字第3809號裁定停
    止戒治，所餘戒治期間付保護管束，而於90年9 月21日停止
    戒治出所，復經該院以90年度毒聲字第5760號裁定撤銷停止
    戒治，令入戒治處所施以強制戒治，於91年8 月4 日強制戒
    治期滿執行完畢，經臺灣臺中地方法院檢察署以91年度戒毒
    偵字第346 號為不起訴處分等情，亦有本院被告前案紀錄表
    乙份在卷可考，被告於前開強制戒治執行完畢釋放後，五年
    內再犯本件施用毒品犯行，亦堪認無疑。是本案事證明確，
    被告上開犯行堪以認定。
二、論罪之理由：
(一)核被告所為係犯毒品危害防制條例第10條第1 項之施用第一
    級毒品罪。其施用第一級毒品海洛因前後持有第一級毒品海
    洛因之低度行為，應為施用之高度行為所吸收，不另論罪。
    又被告先後多次施用第一級毒品海洛因行為，時間緊接，所
    犯係構成要件相同之罪，顯係基於概括犯意反覆為之，為連
    續犯，應依刑法第56條規定論以一罪，並加重其刑。
(二)被告於事實欄二所載施用第一級毒品之犯行，起訴意旨固未
    敘及，但上開事實與被告經起訴而論罪之如事實欄一所載犯
    行，有連續犯之裁判上一罪關係，已如前述，依諸審判不可
    分原則，本院自得併予審理，併此說明。
(三)按被告行為後，刑法第56條連續犯之規定業於94年1 月7 日
    修正公布刪除，並於95年7 月1 日施行，則被告之犯行因行
    為後新法業已刪除連續犯之規定，此刪除雖非犯罪構成要件
    之變更，但顯已影響行為人刑罰之法律效果，自屬法律有變
    更，依新法第2 條第1 項規定，經比較新、舊法結果，仍應
    適用較有利於被告之行為時法律即舊法論以連續犯（最高法
    院95年第八次刑事庭會議決議參照），附此敘明。
(四)又被告前因施用毒品案件，經臺灣臺中地方法院以92年度訴
    字第495 號判處有期徒刑一年確定，於93年12月31日執行完
    畢，有臺灣高等法院被告前案紀錄表乙份在卷可憑，其受有
    期徒刑執行完畢後，五年以內故意再犯本件有期徒刑以上之
    罪，無論依新舊法規定，均為累犯，故應依修正前刑法第47
    條規定加重其刑，並遞加重之。
三、撤銷改判之理由：
(一)原審認被告犯罪明確予以論罪科刑，固非無見，惟被告於事
    實欄二所載施用第一級毒品海洛因之犯行，因檢察官未移送
    原審併予審理，致原審未及審酌，則原審判決自難謂允洽。
    檢察官以此執為上訴理由，謂原審判決不當，為有理由，應
    由本院撤銷改判。
(二)爰審酌被告前已因施用毒品案件經送觀察勒戒、強制戒治，
    並經法院判刑在案，仍不能戒除毒癮，漠視法令禁制，再度
    施用毒品，且於本案事實欄一所載事實經起訴後，法院審理
    中復再度施用毒品，顯見其戒除毒癮意志薄弱，惟念其犯後
    坦承犯行，態度尚佳，且施用毒品所生危害實以自戕身心健
    康為主，對於他人生命、身體、財產等法益尚無明顯而重大
    實害等一切情狀，量處如主文第二項所示之刑，以示懲儆。
(三)扣案如附表所示之物均為被告所有，業據被告分別於警詢、
    偵訊及原審審理中供明無訛。而附表編號一、四、六所示之
    海洛因屬於查獲之第一級毒品，不問屬於犯人與否，均應依
    毒品危害防制條例第18條第1 項前段之規定，併予宣告沒收
    銷燬之；附表編號二、三、五、七所示包裝上開毒品之塑膠
    袋及內有毒品殘留之注射針筒等，為被告所有供本件施用毒
    品犯罪所用之物；附表編號八所示之注射針筒既經檢驗未有
    毒品成分，顯尚未使用，應係供被告施用毒品預備所用之物
    ，亦無置疑，均依刑法第38條第1 項第2 款規定宣告沒收。
四、被告經本院合法通知，無正當理由而不到庭，爰不待其陳述
    逕行判決。
據上論斷，應依刑事訴訟法第371 條、第369 條第1 項前段、第
364 條、第299 第1 項前段，毒品危害防制條例第10條第1 項、
第18條第1 項前段，修正後刑法第2 條第1 項、第11條，修正前
刑法第56條、第47條、第38條第1 項第2 款，判決如主文。
本案經檢察官呂光華到庭執行職務。
中    華    民    國    95    年    8     月    22    日
                  刑事第十七庭審判長法  官  陳貽男
                                    法  官  高明哲
                                    法  官  許仕楓
以上正本證明與原本無異。
如不服本判決，應於收受送達後十日內向本院提出上訴書狀，其
未敘述上訴之理由者，並得於提起上訴後十日內向本院補提理由
書狀（均須按他造當事人之人數附繕本）。
                                    書記官  劉貞達
中    華    民    國    95    年    8     月    25    日
附表：
┌──┬───────┬────────────────┐
│編號│  扣案物名稱  │    偵  查  案  號              │
├──┼───────┼────────────────┤
│一  │第一級毒品海洛│臺灣板橋地方法院檢察署          │
│    │因淨重0.01公克│95年度毒偵字第120 號            │
├──┼───────┼────────────────┤
│二  │包裝上開海洛因│同上                            │
│    │之塑膠袋1 只  │                                │
│    │（重0.18公克）│                                │
├──┼───────┼────────────────┤
│三  │注射筒1 支    │同上                            │
├──┼───────┼────────────────┤
│四  │塑膠袋內第一級│臺灣板橋地方法院檢察署          │
│    │毒品海洛因殘渣│95年度毒偵字第2032號            │
│    │(量微無法稱重)│                                │
├──┼───────┼────────────────┤
│五  │包裝上開海洛因│同上                            │
│    │之塑膠袋1 只  │                                │
│    │（重0.21公克）│                                │
├──┼───────┼────────────────┤
│六  │注射針筒3 支內│同上                            │
│    │之第一級毒品海│                                │
│    │洛因殘渣      │                                │
│    │（未稱重）    │                                │
├──┼───────┼────────────────┤
│七  │上開內有海洛因│同上                            │
│    │殘留之空注射針│                                │
│    │筒3 支        │                                │
├──┼───────┼────────────────┤
│八  │未有毒品成分之│同上                            │
│    │注射針筒3 支  │                                │
└──┴───────┴────────────────┘
附錄本案論罪科刑法條全文
毒品危害防制條例第10條第1 項：
施用第一級毒品者，處六月以上五年以下有期徒刑。


司法院資訊處製作；財團法人民間司法改革基金會備份。
